臺灣桃園地方法院行政訴訟判決　
110年度交字第204號
110年12月14日辯論終結
原      告  陳宜儂  
被      告  桃園市政府交通事件裁決處
                      設桃園市○○區○○路00號7~8樓
代  表  人  張丞邦    住同上
訴訟代理人  黃一鳴律師
上列當事人間交通裁決事件，原告不服被告民國110年4月16日桃
交裁罰字第58－CV0000000 號裁決及110 年5 月18日桃交裁罰字
第58－CV0000000-0 號裁決，提起行政訴訟，本院判決如下：
    主  文
一、原處分撤銷。
二、訴訟費用新臺幣參佰元由被告負擔。
三、被告應給付原告新臺幣參佰元。
    事實及理由
一、爭訟概要：
    原告於109 年12月5 日10時18分許，駕駛車牌號碼000 －000
    0號自用小客車（下稱系爭車輛），行經新北市○○區○○路○段
    00號前時，為民眾於109 年12月5 日檢舉，經新北市政府警
    察局新莊分局（下稱舉發機關）員警認原告有「非遇突發狀
    況，在行駛中驟然煞車；非遇突發狀況，在行駛中任意煞車
    （處車主）」等違規，遂逕行舉發並填製新北市警交大字第
    CV0000000 號之舉發違反道路交通管理事件通知單（下稱系
    爭舉發通知單），記載應到案日期為110 年2 月11日前，並
    移送被告處理。嗣原告於110 年1 月18日到案陳述不服舉發
    ，經被告函請舉發機關協助查明事實後，認原告確有「非遇
    突發狀況，在行駛中驟然煞車」、「非遇突發狀況，在行駛
    中任意煞車（處車主）」等違規行為，即分別於110年4 月1
    6日填製桃交裁罰字第58－CV0000000 號裁決書（下稱原處分
    一）、於110 年5 月18日填製桃交裁罰字第58－CV0000000-0
     號裁決書（下稱原處分二，原處分一及二合稱為原處分）
    ，爰依道路交通管理處罰條例(下稱處罰條例)第43條第1 項
    第4 款、第4 項及違反道路交通管理事件統一裁罰基準及處
    理細則（下稱裁罰基準及處理細則）等規定，各裁處原告罰
    鍰新臺幣（下同）18,000元、記違規點數3 點、參加道路交
    通安全講習，並吊扣汽車牌照3 個月。原告不服原處分，於
    是向本院提起本件行政訴訟。
二、原告起訴主張及聲明：
（一）主張要旨：原告因剛購買新車，故開車較為謹慎，而當時
      係因經過黃網線之路口處稍微煞車後繼續前行，但後方車
      輛卻長鳴喇叭貼近逼車，原告誤以為發生碰撞等突發狀況
      ，因而再次煞車，嗣因後方車輛持續不停長鳴喇叭，不知
      後方車輛是否欲變換車道超車，無法判斷之下僅能減速因
      應，避免發生危險，況當時原告即將左轉，且後方車輛持
      續長鳴喇叭，並閃大燈逼車，致使原告十分緊張，而不敢
      變換車道，使檢舉人車輛超車先行，因而再度煞車，是原
      告並非裁決書所述有「非遇突發狀況」，亦非任意驟然減
      速，是後方逼車在先，原告係為避免衝突欲使後方車輛先
      行。至被告因原告提起本件行政訴訟後始開立原處分二之
      裁決書，實有故意報復而干擾訴訟之行為，故認為原處分
      二之裁罰不合理，況原行政訴訟尚在處理中，又開立另一
      裁決書，執行期限也不相同，使得同一案件須提起2 次行
      政訴訟，實屬不合理。
（二）聲明：撤銷原處分。
三、被告答辯及聲明：
（一）答辯要旨：
    ⒈引用處罰條例第7 條之1 、第24條第1 項第3 款、第43條
      第1 項第4 款、第4 項前段、第63條第1 項第3 款、第85
      條第1 項、道路交通安全規則（下稱道安規則）第94條第
      2 項前段等相關交通法規之條文（詳卷附答辯狀）。
    ⒉又上開處罰條例第43條第1 項第4 款所處罰之交通違規行
      為，係駕駛人駕車任意以「非遇突發狀況，在行駛途中任
      意驟然減速、煞車或於車道中暫停」之方式行駛，足見本
      款規定之目的，係在處罰駕駛人以危險方式駕車而有危害
      交通安全之情事，藉以達成有效維護交通秩序及保障交通
      安全之目的。且於行駛車道上驟然減速、煞車或於車道中
      暫停，易使後方車輛閃避不及造成擦撞事故，將嚴重影響
      道路交通之行車秩序及安全。
    ⒊舉發機關110 年3 月29日新北警莊交字第1104002564號函
      文表示略以：「…查旨揭車輛於109 年12月5 日10時18分
      許行經該路段內側車道時，行駛途中且前方無突發狀況下
      任意驟然煞車，造成後方車輛急殺有追撞的高度危險性，
      且嚴重影響後方行車安全及車流秩序，經民眾依據道路交
      通管理處罰條例第7 條之1 規定，檢具其違規證據行車紀
      錄器影像資料向警察機關檢舉，由本分局員警審視畫面後
      認定違規情節屬實，並無裁量不舉發空間，爰依法定程序
      舉發，在交通執法作為上並無違失或不當之情形…」等語
      。復依上開函附之採證影片光碟內容觀之，影片時間10時
      18分3 秒時，系爭車輛即有驟然煞車之情，且與當時影片
      前方車輛明顯尚有間距，於10時18分6 至21秒時，系爭車
      輛仍再度數次任意驟然煞車。準此，系爭車輛確有「非遇
      突發狀況，在行駛中驟然煞車」之違規行為甚明。就上開
      檢舉影像觀之，系爭車輛於煞車時，前方車輛未有緊急煞
      車、碰撞事故等突發狀況存在，而系爭車輛與前方車輛明
      顯尚有間距，是周遭環境並無迫使原告不得不在行駛中任
      意驟然煞車之因素存在。
    ⒋又本件系爭車輛在行駛途中於車道中任意驟然煞車，此種
      駕駛方式實已超出其他用路人對其行車動線之合理期待，
      而嚴重危及其及其他用路人之生命、身體及財產安全。且
      於行駛車道上任意驟然煞車，易使後方車輛閃避不及造成
      擦撞事故，將嚴重影響道路交通之行車秩序及安全，而本
      件系爭車輛於行駛之時，即應有注意與前後方車輛保持安
      全距離之義務。保持行車安全距離之目的係要求駕駛人在
      行車時預留適當反應及剎車時間以避免發生車輛追撞等重
      大交通事故，係為維護交通秩序，維持車輛通行順暢及確
      保交通安全而設，而駕駛人駕駛汽車行駛於道路上，本應
      隨時隨地密切注意車前車後狀況並保持適當之行車安全距
      離。
    ⒌至本件原告稱遭檢舉人逼車等語，本案係民眾依據行車紀
      錄器攝錄原告駕駛系爭車輛有「非遇突發狀況，在行駛中
      驟然煞車」之違規，經員警查核原告確有違規之行為。而
      檢視採證光碟內容，並未見有逼車之明顯行為，且原告並
      未就系爭車輛行駛過程中遭他車逼車乙情，舉證以實其說
      ，應難認其主張屬實。
    ⒍綜上所述，系爭車輛駕駛因有「非遇突發狀況，在行駛中
      驟然煞車」、「非遇突發狀況，在行駛中任意煞車（處車
      主）」等情，已該當處罰條例第43條第1 項第4 款、第4
      項、第85條第1 項等規定之要件。是被告依法裁處，應無
      違誤，原告之訴為無理由，判決如聲明所載。
（二）聲明：駁回原告之訴。
四、爭點：被告認定原告有「非遇突發狀況，在行駛中驟然煞  
          車」之違規，有無違誤？
五、本院之判斷：
（一）前提事實：
      原告於109 年12月5 日10時18分許，駕駛系爭車輛行經新
      北市○○區○○路○段00號前時，為民眾於109 年12月5
      日檢舉，經舉發機關員警認原告有「非遇突發狀況，在行
      駛中驟然煞車；非遇突發狀況，在行駛中任意煞車（處車
      主）」之違規等情，此有舉發機關110 年3 月29日新北警
      莊交字第1104002564號函文（見本院卷第18頁）、違規採
      證光碟（見本院卷第19頁）、系爭舉發通知單（見本院卷
      第23頁）、汽車車籍查詢（見本院卷第24頁）、駕駛人基
      本資料（見本院卷第25頁）、交通違規案件陳述書（見本
      院卷第26頁）等資料各1 份在卷可憑。而原告亦不否認其
      於109 年12月5 日10時18分許，有駕駛系爭車輛行經新北
      市○○區○○路○段00號前之事實。
（二）被告認定原告有「非遇突發狀況，在行駛中驟然煞車」之
      違規，應有違誤：
    ⒈按「汽車駕駛人，駕駛汽車有下列情形之一者，處新臺幣6
      ,000 元以上24,000元以下罰鍰，並當場禁止其駕駛：四
      、非遇突發狀況，在行駛途中任意驟然減速、煞車或於車
      道中暫停」，處罰條例第43條第1 項第4 款定有明文。處
      罰條例第43條第1項規定考其立法理由為「原條文之立法
      目的，原為遏阻飆車族之危害道路安全的行徑所設」；且
      從體系解釋而言，處罰條例中與罰鍰有關的條文有72條，
      其中得處罰鍰並吊扣或吊銷駕駛執照或汽車牌照者，僅以
      無照駕駛（第12條第2 項、第21條第3 項、第21條之1 第
      2 項）、對道路交通安全重大無知或漠視（第18條第2 項
      、第45條第2 項、第54條）、致人死傷或肇事逃逸（第27
      條第3 項、第29條第4 項、第29條之2 第5 項、第30條第
      3 項、第61條、第62條）、酒駕（第35條）等重大事由作
      為構成要件，立法者既然區分罰鍰、吊（註）銷照、罰鍰
      並吊（註）銷照等不同處罰類型，顯見解釋適用「罰鍰並
      吊（註）銷照」之法律效果時，須達到重大危害交通安全
      之程度，方符比例原則。況且任何違反道交條例之行為，
      均有危害交通安全之危險性，故處罰條例第43條第1 項既
      以「罰鍰並吊（註）銷照」為處罰類型，該項第4 款所謂
      「非遇突發狀況，在行駛途中任意驟然減速、煞車或於車
      道中暫停」，應係指為故意阻擋後車通行，任意以驟然減
      速、煞車或於車道中暫停等不當方式為之惡意逼車行為，
      且情狀必須達到重大程度，處罰條例其他處罰條文無法適
      當評價時，始能適用該條處罰，若行為人僅係連續或多個
      違反道路交通安全之行為，依同條例其他處罰條文可充分
      評價其行為時，即不得貿然使用該條處罰。
    ⒉經查，本院依職權勘驗被告所提供檢舉人之行車記錄器影
      像，其內容略以：「1.檔案名稱：BGZ-1306採證影片。2.
      錄影畫面時間共28秒，本檔案之錄影畫面係2020年12月5
      日10時許所錄製。本件為檢舉人車輛前方之行車紀錄器影
      像。3.畫面一開始可看見原告駕駛車牌號碼000 －0000號
      自用小客車（下稱系爭車輛），行駛於檢舉人車輛前方，
      並行駛於該路段之內側車道上。4.錄影畫面時間2 秒許，
      系爭車輛之車速稍微放慢，即聽見檢舉人車輛之喇叭聲。
      嗣錄影畫面時間5 秒許，系爭車輛之煞車燈再度亮起，始
      再聽見檢舉人車輛之喇叭聲，而系爭車輛之煞車燈亮起持
      續至錄影畫面時間8 秒許，期間系爭車輛曾一度暫停於車
      道中，嗣幾乎僅用滑行之速度前進，此時系爭車輛前方並
      無任何緊急煞車、碰撞事故等突發狀況存在，亦無任何車
      陣或塞車之情形，而檢舉人車輛則有長鳴喇叭聲出現(約
      於錄影畫面時間19秒許，檢舉人並對於系爭車輛閃2至3次
      大燈)。5.錄影畫面時間20秒許，系爭車輛之煞車燈再度
      亮起，並以緩慢的速度往前行，此時其前方並無任何緊急
      煞車、碰撞事故等突發狀況存在，亦無任何車陣或塞車之
      情形，嗣錄影畫面時間26秒許，檢舉人車輛向右變換車道
      進行超車」等情（見本院卷第41頁）觀之，可知依當時路
      況，檢舉人車輛於向右變換車道進行超車前，係一路跟隨
      系爭車輛，未與系爭車輛保持安全距離，並持續貼近系爭
      車輛甚明，且有長鳴喇叭、閃大燈等迫使原告必須加速或
      讓道之情狀。雖系爭車輛於行車過程中不時有煞車燈亮起
      之情狀，但原告已一再表示其踩煞車之理由係因：「檢舉
      人按喇叭，我要讓他通過，當時準備要左轉，怕跟檢舉人
      起衝突，所以我停下來，讓他先過，後來檢舉人沒有超過
      我，所以我就繼續前進，而檢舉人又再次按喇叭，所以我
      就再次煞車，因為檢舉人一直按喇叭，我很緊張，我要讓
      檢舉人先走」等語（見本院卷第41頁），顯然原告係因檢
      舉人長按喇叭逼車後，為讓行檢舉人，使檢舉人得自右側
      車道超車，所為之煞車行為。又原告讓車之行為，固然未
      依道安規則第101 條第1 項第4 款規定，以減速靠邊並表
      示允讓檢舉人車輛超車之方式為之，惟檢舉人長按喇叭造
      成原告緊張，而以不適法之方式讓車，於容易緊張之駕駛
      者，並非不可能發生，況檢舉人於影片最後，亦向右變換
      車道至外側車道上進行超車，而原告並未跟隨檢舉人車輛
      同時變換車道故意阻礙檢舉人前行，顯與一般惡意逼車之
      情狀，並不相同，堪信原告係因檢舉人沿途按鳴喇叭而減
      速讓車一情，尚非子虛。況依據汽車車籍查詢資料（見本
      院卷第24頁）觀之，系爭車輛取得汽車牌照之日期為109 
      年7 月31日，與本件違規事實發生日109 年12月5 日甚為
      接近，是原告於起訴狀內所述：其剛購買新車，故開車較
      為謹慎等語（見本院卷第4頁反面），應屬可信。
    ⒊綜上所述，原告減速、煞車之行為顯然非為逼迫檢舉人無
      法前進之惡意逼車行為，該行為亦未達危險駕駛程度，故
      尚難僅以原告駕駛系爭車輛煞車減速之行為，逕認該行為
      與惡意逼車之危險駕駛行為相若，自不構成處罰條例第43
      條第1 項第4 款「非遇突發狀況，在行駛中驟然煞車」之
      違規情事，被告不得依該條規定對原告裁罰，亦不得依處
      罰條例第43條第4 項前段規定，對原告吊扣汽車牌照3 個
      月。原告訴請撤銷原處分，為有理由，應予准許。
（三）本件判決基礎已臻明確，兩造其餘之攻擊防禦方法及訴訟
      資料經本院審酌後，核與判決結果不生影響，無一一論述
      之必要，附此敘明。
六、本件第一審裁判費為裁判費300 元，應由被告負擔，爰確定
    第一審訴訟費用額如主文第2、3項所示。
七、據上論結，本件原告之訴有理由，依政訴訟法第237 條之8 
    第1 項、第98條第1 項前段等規定，判決如主文。
中　　華　　民　　國　　110 　年　　12　　月　　30　　日
　　　　　　　　　行政訴訟庭　法　官　黃漢權
上為正本係照原本作成。
如不服本判決，應於判決送達後20日內，向本院提出上訴狀並表
明上訴理由（原判決所違背之法令及其具體內容或依訴訟資料可
認為原判決有違背法令之具體事實），其未載明上訴理由者，應
於提出上訴後20日內向本院補提理由書（上訴狀及上訴理由書均
須按他造人數附繕本，如未按期補提上訴理由書，則逕予駁回上
訴），並應繳納上訴裁判費新臺幣750元。 
中　　華　　民　　國　　110 　年　　12　　月　　30　　日
                              書記官  蕭竣升